【裁判字號】    97,消債更,314
【裁判日期】    971107
【裁判案由】    聲請更生程序
【裁判全文】
臺灣嘉義地方法院民事裁定           97年度消債更字第314號
聲  請  人  甲○○○
代  理  人  陳國瑞律師
上列當事人聲請消費者債務清理事件，本院裁定如下：
    主  文
聲請人甲○○○（身分證統一編號：Ｚ000000000號）自民國九十
七年十一月七日下午四時起開始更生程序。
本件命司法事務官進行本件更生程序。
    理  由
一按債務人不能清償債務或有不能清償之虞者，得依本條例所定
  更生程序，清理其債務。債務人無擔保或無優先權之債務總額
  未逾新臺幣（下同）1,200萬元者，於法院裁定開始清算程序
  或宣告破產前，得向法院聲請更生。債務人對於金融機構因消
  費借貸、自用住宅借款、信用卡或現金卡契約而負債務，在聲
  請更生或清算前，應提出債權人清冊，以書面向最大債權金融
  機構請求協商債務清償方案，並表明共同協商之意旨。自愛物
  人提出協商請求之翌日起逾30日不開始協商，或自開始協商之
  翌日起逾90日協商不成立，債務人得逕向法院聲請更生。又法
  院開始更生程序之裁定，應載明其年、月、日、時，並即時發
  生效力。法院裁定開始更生或清算程序後，得命司法事務官進
  行更生或清算程序，必要時得選任律師、會計師或其他適當之
  自然人或法人一人為監督人或管理人，消費者債務清理條例第
  3條、第42條第1項、第151條第1項、第153條、第45條第1項、
  第16條第1項分別定有明文。
二本件聲請意旨略以：聲請人目前債務1,444,988元，有不能清
  償債務情事，於消費者債務清理條例施行後，曾以書面向最大
  債權金融機構嘉義縣民雄鄉農會請求共同協商債務清償方案，
  聲請人每月薪資18,000元，每月可償還7,000元，然嘉義縣民
  雄鄉農會要求聲請人每月需另償還12,000元，故協商不成立。
  聲請人每月需支出聲請人及林國忠、林國忠配偶及林嘉成三餐
  、日常生活用品及瓦斯等生活支出費8,000元、聲請人及林國
  忠、林國忠配偶及林嘉成水電費每2個月4,000元、聲請人上下
  班交通費600元、電話費300元，另需扶養林嘉成、林國龍，每
  月支出5,000元。聲請人名下雖有門牌號碼嘉義縣民雄鄉福興
  村牛稠溪178號房地，然尚有抵押貸款未還清，且聲請人無擔
  保或無優先權之債務總額未逾1,200萬元，復未經法院裁定開
  始清算程序或宣告破產，爰聲請更生。
三經查：
(一)聲請人於消費者債務清理條例施行後，曾以書面向最大債權銀
  行即嘉義縣民雄鄉農會請求共同協商債務清償方案，惟因聲請
  人表示每月可清償7,000元，嘉義縣民雄鄉農會以每月清償其
  債權之利息4,100多元，其餘金額不足清償其他信用貸款債權
  人之本息，認協商不會成立而於97年8月1日退件等情，業據聲
  請人提出債權人清冊、前置協商不成立通知書為證，並經嘉義
  縣民雄鄉農會代理人到庭陳述無訛（見本院97年9月3日調查筆
  錄），堪認協商未成立，聲請人據以聲請更生，符合前揭前置
  協商程序之規定。
(二)聲請人95年度薪資及其他所得248,077元、房地各1筆及投資計
  496,050元；96年度薪資及其他所得241,213元、房地各1筆及
  投資計496,050元，有稅務電子閘門財產所得調件明細表2份在
  卷可稽，聲請人則自陳其薪資每月18,000元。又聲請人債務共
  1,444,988元，有聲請人提出之債權人名冊可證。另聲請人固
  主張其每月需支出聲請人及林國忠、林國忠配偶及林嘉成三餐
  、日常生活用品及瓦斯等生活支出費8,000元、聲請人及林國
  忠、林國忠配偶及林嘉成水電費每2個月4,000元、聲請人上下
  班交通費600元、電話費300元，另需扶養林嘉成、林國龍，每
  月支出5,000元等情。然聲請人未提出相關支付證據，且聲請
  人之子林國龍係65年4月生，林國忠係63年6月生，林國忠之妻
  係69年6月生，有戶籍謄本可證，均正值壯年，非無工作能力
  ，且林國忠之妻每月收入1萬多元，亦為聲請人所自陳，又林
  嘉成為林國忠之子，得由其父母扶養，均難認聲請人有支付其
  等費用之必要，聲請人此部分主張，尚難憑採。另參酌消費者
  債務清理條例之立法目的，乃在使陷於經濟上困境之消費者，
  得藉由更生或清算程序，清理債務，以妥適調整其與債權人之
  權利義務關係，並非幫助債務人保持其舊有之生活水平，故債
  務人果有不能清償債務或有不能清償之虞等情事，其生活程度
  自應受相當之限制，否則對債權人即屬不公，是本院認聲請人
  必要生活費用以行政院主計處公布最低生活支出標準即臺灣省
  為9,826元為必要。是聲請人每月收入扣除前開必要支出後，
  僅餘1萬餘元，而聲請人債務高達1,444,988元，為每月得還款
  額144倍以上，需償還超過12年，又聲請人係42年3月生，以聲
  請人之年齡，難認有清償之可能。另聲請人雖有土地及房屋，
  然係供居住使用，如加以出賣處分以還債務，將使聲請人一家
  基本居住亦生問題，勢必又需增加租賃房屋支出，且聲請人以
  該房地設定抵押借款，尚未清償，亦據債權人嘉義縣民雄鄉農
  會代理人到庭陳述無訛，縱令出賣，亦未必足以清償房屋貸款
  餘額，更難以取得金錢清償債務，是聲請人主張其有不能清償
  之虞乙節，應屬有據。
(三)此外，又查無聲請人有消費者債務清理條第6條第3項、第8條
  或第46條各款所定應駁回更生聲請之事由存在，則聲請人向本
  院聲請更生，應屬有據，並依首開規定命司法事務官進行本件
  更生程序，爰裁定如主文。
中    華    民    國    97    年    11    月     7    日
                  民事第二庭    法  官  蘇雅慧
上為正本係照原本作成
本件不得抗告
本裁定已於97年11月7日下午4時公告。
中    華    民    國    97    年    11    月     7    日
                                書記官  劉昀匊


司法院資訊處製作；財團法人民間司法改革基金會備份。
